【裁判字號】    96,易緝,17
【裁判日期】    970731
【裁判案由】    詐欺
【裁判全文】
臺灣臺南地方法院刑事判決              96年度易緝字第17號
    公  訴  人  臺灣台南地方法院檢察署檢察官
    被      告  丙○○
                        八號(.
    指定辯護人  張仁懷律師
上列被告因詐欺案件，經檢察官提起公訴（90年度偵字第917、
、924、969、1105、4432號），本院本院合議庭裁定由受命法官
獨任進行簡式審判，判決如下：
    主  文
丙○○連續意圖為自己不法之所有，以詐術使人將本人之物交付
，處有期徒刑肆年。
    事實及理由
一、本件被告所犯為死刑、無期徒刑或最輕本刑為三年以上有期
    徒刑以外之罪，經本院合議庭依刑事訴訟法第二百七十三條
    之一第一項規定，裁定由受命法官獨任進行簡式審判程式，
    依同法第二百七十三條之二、同法第一百五十九條第二項之
    規定，不適用傳聞法則有關限制證據能力之相關規定，合先
    敘明。
二、本件犯罪事實如下：丙○○係台南縣永康市○○○路一九四
    號「京田之光」花藝設計店之名義及實際負責人，丙○○自
    民國（下同）八十五年間起即已在上址經營花店負債累累。
    詎其竟共同意圖為自己不法所有之概括犯意，於民國（下同
    ）八十七年間起至八十九年底止，向丁○○、甲○○、辛○○、子○○、己○○、庚○○、癸○○、壬○○、乙○○、
    等人訛稱該店係以承包喪葬式場的花藝佈置等事務為主要業
    務，可賺取優渥利潤，且背後有一位國安局之林先生負責幫
    忙拿取案場，生意可以源源不斷為詞，邀約其等人投資，並
    編造不實之案場發包明細表，且在初期則按時分紅，藉以取
    得投資人之信任，致使丁○○等投資人不疑有他，紛紛陸續
    投資，並將投資款匯入丙○○所指定之丑○○（按係基於幫
    助犯意所為，所犯幫助詐欺財犯行，業經台灣高等法院台南
    分院判刑確定在案，公訴人認其係共同正犯，尚有未合）於
    上海商業銀行永康分行00000000000000號帳
    戶及台南區中小企業銀行善化分行○二四九─○四○─七二
    五四九號帳戶及亞太商業銀行永康分行000000000
    0000帳戶內，另於週轉失靈時向戊○○詐借50萬元，總
    計詐騙金額達新台幣九千三百零二萬元（其各被害人被害時
    間、金額均詳如附表所示）。得手後再以所詐騙之款，以丑
    ○○名義購買位於台南縣善化鎮○○段○二四○─○○○○
    、○○○七、○○○八地號及台南市○○區○○段○○八一
    ─○○○四地號等四筆土地。案經丁○○等人訴暨由法務部
    調查局報請台灣台南地方法院檢察署檢察官偵查起訴。
三、本件犯罪證據如下：
(一)、被告於審理中之自白（見本院一卷159、213、214頁、本院
    卷二第180、181、213、215至217頁）。
(二)、證人戊○○於本院審理中之證述（見本院卷一第159頁）及
    其提出之支票影本四紙（見偵卷三第14頁）。
(三)、證人己○○於本院審理中之證述（見本院卷二第179頁）及
    其提出之匯款單、本票、支票影本（見偵卷三第39至44、50
    至51頁）。
(四)、證人庚○○於本院審理中之證述（見本院卷二第180、181
    頁）及其提出之匯款單、支票影本（見偵卷一第22至29、35
    至38頁）、存摺影本（見偵卷五第12至16頁）。
(五)、證人辛○○於本院審理中之證述（見本院卷二第212頁），
    及其提出之本票、支票影本（見偵卷二第8至11頁）。
(六)、被害人丁○○於偵查中提出之受害人之資料乙份（記載受害
    代償金額為552萬元）及被告交付予之三紙本票（面額合計
    與上開金額相合，以上均見偵卷一第46頁）、於法務部調查
    局台南市調查站訊問時就上開金額範圍內之被害指訴（見偵
    卷三第70頁）。
(七)、被害人甲○○於法務部調查局台南市調查站訊問時提出之受
    害人資料明細乙份記載其自己受騙金額為797萬元及其提出
    之匯款單、支票影本等、就上開金額範圍內之被害指訴（見
    偵卷三第88、90、94、85頁）。
(八)、被害人子○○於法務部調查局台南市調查站訊問時供承：被
    告開立一張2995萬5千元之借據給伊，證明伊陸續之投資金
    額等語（見偵卷三第59頁反面）在卷，及提出該乙借據影本
    （見同上卷第64頁）。
(九)、被害人癸○○於法務部調查局台南市調查站訊問時供承：伊
    實際受騙金額約360萬元等語在卷，及其提出本票、匯款單
    影本（見偵五卷第17至23頁反面）
(十)、壬○○於法務部調查局台南市調查站訊問時供承：伊實際受
    害金額約450萬元等語在卷（見偵五卷第27頁反面），及其
    提出本票影本二紙（見偵卷一第48頁）
(十一)、被害人乙○○於法務部調查局台南市調查站訊問時供承：伊
    受詐騙之金額共800萬元等語在卷，及其提出金錢借貸約書
    、匯款單影本（見偵卷三第58至58之2頁）。
(十二) 案場發包明細表（見偵卷一第30至34頁、偵卷二第12至24頁
   、偵卷三第12、74至84、99至105頁）。
(十三)、陽信銀行永康分行96年5月25日陽信永康字第960013號函（
    見本院卷一第83頁）、臺灣銀行永康分行96年5月25日永康
    營字第09600027861號函暨丙○○帳戶之往來交易明細（本
    院卷一第84至122頁）、上海商業儲蓄銀行永康分行96年5月
    31日（96）上永康字第077號函暨王敦額帳戶之往來交易明
    細（見本院卷二第123、124頁）、臺灣銀行永康分行97年5
    月6日永康營字第09 750006421號函暨丙○○帳戶相關資料
    及歷史交易名義（見本院卷二第20至65頁）、元大商業銀行
    股份有限公司永康分行97年6月6日元永康字第0970000130
    號函暨丑○○及丙○○帳戶匯款交易明細及匯款申請書（見
    本院卷二第89至151頁）、臺灣高等法院臺南分院92年度重
    訴字第26號民事判決影本乙份（見本院卷一第162至166頁）
    、本院97年7月18日電話詢問臺灣銀行永康分行之公務電話
    紀錄（見本院卷二第188頁）。
四、新舊法比較適用方面：
一、按被告行為後，刑法於九十四年一月七日修正通過，於同年
    二月二日公布，並於九十五年七月一日施行。依修正後刑法
    第二條第一項規定：行為後法律有變更者，適用行為時之法
    律。但行為後之法律有利於行為人者，適用最有利於行為人
    之法律。茲比較本案之新舊法適用如下：
(一)、被告行為時之刑法第三十三條第五款規定：罰金為一元以上
    及罰金罰鍰提高標準條例第一條前段規定：依法律應處罰金
    、罰鍰者，就其原定數額得提高為二倍至十倍。是被告行為
    時之最低罰金刑經提高後為十元以上，經折算為新臺幣後，
    為新臺幣三十元以上。而九十五年七月一日公布施行之刑法
    第三十三條第五款則規定：罰金以新臺幣一千元以上。經比
    較新舊刑法第三十三條第五款規定之結果，修正後規定並未
    較有利於被告，應適用修正前之規定。
(二)、按被告行為後，刑法第五十六條之連續犯規定，業於九十四
    年一月七日修正公布刪除，並於九十五年七月一日施行，則
    被告所犯上述各罪應依數罪併罰之規定分論併罰，此刪除雖
    非犯罪構成要件之變更，但顯已影響行為人刑罰之法律效果
    ，自屬法律有變更，比較新、舊法結果，修正後之規定並非
    較有利於被告，依刑法第二條第一項前段規定，仍應適用較
    有利於被告之行為時法律（即舊法）論以連續犯（最高法院
    九十五年第八次刑事庭會議決議參照）。
(三)、經上綜合比較結果，本件應依刑法修正後第二條第一項規定
    ，一體適用上開修正前之刑法相關規定，對於被告較為有利
    。
五、論罪科刑方面：
    核被告所為，均係犯刑法第三百三十九條第一項之詐欺取財
    罪。其先後多次詐欺犯行，時間緊接，犯罪構成要件相同，
    顯係基於一個概括犯意所為，應依連續犯規定以一罪論，並
    依法加重其刑。爰審酌被告曾有詐欺前科，素行欠佳，有台
    灣高等法院被告全國前案紀錄表乙份附卷足憑，竟不思以正
    當手段財富，利用附表所示被害人急於營求投資利潤之心理
    弱點，詐得渠等合計9302萬元之款項，犯罪所生危甚重，復
    迄未與被害人等達成民事和解，惟審理中坦承犯行，並參酌
    幫助犯丑○○被判處一年有期徒刑確定等一切情狀，量處如
    主文所示之刑，以示懲儆。至證人簡義昇於本院審理中結稱
    ：伊父親辛○○被詐騙金額有五千多萬元云云（見本院二卷
    第214頁），係其經由辛○○傳聞而得，且與上開查證所得
    證據不符，自不足採為不利被告之認定。又本院認定之上開
    被告詐欺之金額，依其犯罪構成要件，僅指被害人被詐得之
    本金，至其受害之利息及未取回之利潤，因並非被告詐欺取
    得之金額，故並未計算包括在內，故被害人指訴之被害金額
    ，如將此金額亦算入者，或僅係其片面指訴，而缺乏其他積
    極證據足資佐證者，自亦均不足採為不利被告之認定，併此
    敘明。
六、被告所犯上開詐欺取財罪之時間，雖在96年4月24日之前，
    因其所受宣告之刑逾有期徒刑一年六月，依中華民國九十六
    年減刑條例第3條第1項第15款規定，不得予減刑，附此敘明
    。
七、據上論斷，應依刑事訴訟法第273條之1第1項、第299條第1
    項前段、第310條之2、第454條，刑法第2條第1項前段、第
    339條第1項，修正前刑法第56條，刑法施行法第1條之1，逕
    以簡易判決處刑如主文。
八、如不服本判決，得自判決送達之日起10日內，向本院提起上
    訴。
中    華    民    國    97    年    7     月    31    日
                        刑事第一庭  法  官  柯顯卿
附表：
┌──┬───┬───────┬───────┬───┐
│編號│被害人│ 被 害 時 間  │詐騙金額（元）│備  考│
├──┼───┼───────┼───────┼───┤
│ 1  │戊○○│89年10月間    │     500000   │      │
├──┼───┼───────┼───────┼───┤
│ 2  │己○○│89年間        │    0000000   │      │
├──┼───┼───────┼───────┼───┤
│ 3  │庚○○│89年間        │    0000000   │      │
├──┼───┼───────┼───────┼───┤
│ 4  │辛○○│89年間        │   00000000   │      │
├──┼───┼───────┼───────┼───┤
│ 5  │子○○│88年3月15日至 │   00000000   │      │
│    │      │89年9月30日   │              │      │
├──┼───┼───────┼───────┼───┤
│ 6  │乙○○│89年5月至7月  │    0000000   │      │
├──┼───┼───────┼───────┼───┤
│ 7  │丁○○│87年至89年9月 │    0000000   │      │
│    │      │              │              │      │
├──┼───┼───────┼───────┼───┤
│ 8  │癸○○│89年4月至9月  │    0000000   │      │
├──┼───┼───────┼───────┼───┤
│ 9  │壬○○│89年7月至9間  │    0000000   │      │
├──┼───┼───────┼───────┼───┤
│10  │甲○○│89年6月至89年 │    0000000   │      │
│    │      │9月           │              │      │
├──┴───┴───────┴───────┴───┤
│總計詐騙金額：9302萬元                              │
└──────────────────────────┘
以上正本證明與原本無異。
如不服本判決應於收受本判決後10日內向本院提出上訴書狀，並
應敘述具體理由。如未敘述上訴理由者，應於上訴期間屆滿後20
日內向本院補提理由書狀（均須按他造當事人之人數附繕本）「
切勿逕送上級法院」。
                                    書記官  黃鋕偉
中    華    民    國    97    年    7     月    31    日
附錄所犯法條：
刑法第三百三十九條第一項：
  意圖為自己或第三人不法之所有，以詐術使人將本人或第三人
  之物交付者，處五年以下有期徒刑、拘役或科或併科一千元以
  下罰金。


司法院資訊處製作；財團法人民間司法改革基金會備份。
